【裁判字號】    97,家抗,10
【裁判日期】    970819
【裁判案由】    指定親屬會議成員
【裁判全文】
臺灣彰化地方法院民事裁定              97年度家抗字第10號
抗  告  人  甲○○
            丙○○
相  對  人  乙○○○
上列抗告人因相對人聲請指定親屬會議成員事件，對於本院於民
國九十七年二月十五日九十六年度家聲字第五三號裁定不服，提
起抗告，本院合議庭裁定如下：
    主  文
原裁定廢棄。
相對人在第一審之聲請駁回。
第一、二審程序費用共新臺幣貳仟元由相對人負擔。
    理  由
一、本件相對人（即原審聲請人，下稱相對人）於原審聲請意旨
    略以：禁治產人王勵（民國○○年○月○日生，身分證統一
    編號：Ｚ000000000號），業經鈞院宣告為禁治產人，相對
    人為其監護人，擬變賣土地，而依法變賣土地尚須親屬會議
    之同意，惟因王勵係戰亂時期來台，並無任何直系血親尊親
    屬、三親等尊親屬及四親等內同輩血親來台，無法依法召開
    親屬會議，致使禁治產人王勵之權利受到影響，為此爰依同
    法第一千一百三十一條第一項規定檢同戶籍謄本等資料，聲
    請指定禁治產人之子女高見機、高得機、高知機；孫女高聖
    靜；媳婦丙○○等五人為王勵親屬會議之會員，以利召集親
    屬會議等語。
二、原裁定意旨略以：相對人主張王勵業經宣告為禁治產人，其
    目前並無法定親屬會議成員可資構成親屬會議，而高見機、
    高得機、高知機為禁治產人之子女；高聖靜為其孫女；丙○
    ○為其媳婦等事實，業據提出戶籍謄本為證，且經本院調閱
    九十五年度禁字第九一號卷宗，經核無訛，相對人之主張堪
    信為真實，爰依法指定禁治產人王勵之子女高見機、高得機
    、高知機、孫女高聖靜、媳婦丙○○為禁治產人王勵之親屬
    會議會員，俾可召開親屬會議，以應實際需要等語。
三、抗告意旨略以：鈞院裁定後，本件禁治產人業於九十七年三
    月十四日死亡，其財產應由法定繼承人繼承處理，而無再為
    指定親屬會議成員之必要，為此請求廢棄原審之裁定等語。
四、經查：禁治產人王勵已於九十七年三月十四日死亡，業據抗
    告人提出死亡證明書影本在卷，並經本院依職權查詢其個人
    除戶資料無訛，堪認抗告人之主張屬實。本件禁治產人王勵
    既已於原審裁定後死亡，而其第一順位法定繼承人仍然生存
    ，且未拋棄繼承，復查無其他喪失繼承權之情事，則其財產
    即應由法定繼承人依法繼承，而無須再行召開親屬會議商議
    處分相關財產之事宜，是認抗告意旨，洵屬有據，原審依相
    對人所陳理由指定抗告人等人為親屬會議成員，已無必要，
    是認抗告意旨指原裁定不當，求予廢棄，為有理由，爰廢棄
    原裁定，並駁回相對人於第一審之聲請。
五、據上論結，本件抗告為有理由，依非訟事件法第四十六條、
    第二十一條第二項、民事訴訟法第四百九十二條，裁定如主
    文。
中    華    民    國    97    年    8     月    19    日
                    家事法庭    審判長法  官  洪志賢
                                      法  官  王美惠
                                      法  官  黃玉齡
以上正本係照原本作成。
如提起再抗告者，應於裁定送達後10日內依非訟事件法第45條第
3項「僅得以適用法規顯有錯誤為理由，並經原法院許可者為限
」之規定，向本院提出再抗告狀（須按他造人數附具繕本），且
須敘明理由，並繳納再抗告費用新臺幣1千元。
中    華    民    國    97    年    8     月    19    日
                                      書記官  廖建興


司法院資訊處製作；財團法人民間司法改革基金會備份。
